【裁判字號】    88,上訴,4523
【裁判日期】    890215
【裁判案由】    毒品危害防制條例
【裁判全文】
臺灣高等法院刑事判決                  八十八年度上訴字第四五二三號
    上  訴  人
    即  被  告  乙○○
           (冒名柳春琴）
    上  訴  人
    即  被  告  丙○○
    共      同
    指定辯護人  本院甲○
右上訴人，因違反毒品危害防制條例案件，不服臺灣板橋地方法院，八十八年度訴字
第六０三號、八十八年度訴緝字第一四四號，中華民國八十八年八月三十日及八十八
年十月十九日第一審判決（起訴案號：臺灣板橋地方法院檢察署八十八年度偵字第二
九九九號、併辦案號：同署八十八年偵字第一一五三六號），提起上訴，本院判決如
左：
    主      文
原判決撤銷。
乙○○共同連續販賣第一級毒品，累犯，處無期徒刑，褫奪公權終身。扣案如附表二
編號一、二所示之物沒收。如附表一綽號一、三、四所示犯罪所得之財物沒收，如全
部或一部不能沒收時，以其財產抵償之。又共同販賣第二級毒品，累犯，處有期徒刑
柒年貳月。扣案如附表二編號一、二所示之物，沒收。如附表一編號二所示犯罪所得
之財物，沒收，如全部或一部不能沒收時，以其財產抵償之。應執行無期徒刑，褫奪
公權終身。如附表二編號一、二所示之物，沒數，如附表一編號一、二、三、四所示
犯罪所得之財物，沒收，如全部或一部不能沒收時，以其財產抵償之。
丙○○共同連續販賣第一級毒品，累犯，處無期徒刑，褫奪公權終身。扣案如附表二
編號二、三所示之物，沒收。如附表一編號一、三、四所示犯罪所得之財物，沒收。
如全部或一部不能沒收時，以其財產抵償之。又共同連續販賣第二級毒品，累犯，處
有期徒刑捌年。扣案如附表二編號一、二所示之物，沒收。如附表二編號三所示之安
非他命，沒收銷燬之。如附表一編號二、五所示犯罪所得之財物，沒收，如全部或一
部不能沒收時，以其財產抵償之。應執行無期徒刑，褫奪公權終身。扣案如附表二編
號一、二所示之物，沒收。如附表二編號三所示之安非他，沒收銷燬之。如附表一編
號一、二、三、四、五所示犯罪所得之財物，沒收，如全部或一部不能沒收時，以其
財產抵償之。
    事      實
一、乙○○於民國八十年間因偽造貨幣及違反麻醉藥品管理條例案件，經本院分別判
    處有期徒刑三年、四月，定其應執行刑為有期徒刑三年二月，於八十三年三月
    十八日假釋縮刑期滿執行完畢。丙○○於民國八十一年間因違反麻醉藥品管理條
    例及違反藥物藥商管理法等案件，經台灣板橋地方法院分別判處有期徒刑八月、
    七月、一年二月，嗣經裁定其應執行刑為有期徒刑二年，於八十三年五月一日假
    釋縮刑期滿執行完畢，均不知悔悟。
二、乙○○、丙○○二人復基於共同之犯意，丙○○並基於概括之犯意，乙○○均意
    圖營利。對販賣第一級毒品則基於概括之犯意，以（０二）0000000號電
    話祕書代號一八０號或八００號及（０二）00000000號電話對外聯絡，
    自八十七年初起至同年十一月間止，連續販賣第一級毒品，如附表一編號一、三
    、四所示，販賣第二級毒品，如附表一編號二所示。嗣於八十八年一月二十六日
    下午六時五十分許，在台北縣三重市○○街十八號五樓丙○○與乙○○租住處為
    警查獲，並扣得其二人所有供販賣第一、二級毒品所用如附表二編號一、二所示
    之物。另扣得其二人施用安非他命所用之安非他命三包（驗餘淨重七．二二公克
    ）、葡萄糖一包、玻璃球四顆、吸食器一組、玻璃棒一支、塑膠管三支、吸管二
    支、夾子一支、塑膠湯匙一支、酒精燈一個。丙○○猶不知悔改，復基於同一販
    賣第二級毒品安非他命之概括犯意，於八十八年四月三十日中午十二時許，連續
    販賣安非他命如附表一編號五所示。嗣於八十八年五月五日凌晨二時許，警於台
    北縣板橋市○○路十九號前查獲劉明坤，循線於同日凌晨四時許，至台北縣新莊
    市○○路與樹林鎮○○路口查獲丙○○，並扣得丙○○所有如附表二編號三所示
    尚未賣出之安非他命。
三、案經臺北市政府警察局中正第一分局及臺北縣警察局海山分局報請臺灣板橋地方
    法院檢察署檢察官偵查起訴及移送法院併案審理。
    理      由
一、訊據被告丙○○、乙○○內矢口否認有販賣毒品海洛因、安非他命之犯行，均辯
    稱：並未販賣毒品予附表一所示之人。丙○○另辯稱：扣案之安非他命是友人「
    大頭」遺落於其車上，非伊所有云云。
二、然查：
  (一)右揭被告丙○○與乙○○共同販賣第一級、第二級毒品之犯罪事實部分，業據證
    人陳有諒於警訊時證稱：「我是以每次每小包（海洛因）新台幣二千元之代價，
    打（０二）00000000代號八００號電話祕書向綽號佳佳女子購得」、「
    （佳佳）約二十九、三十歲左右，短髮、高胖、臉花花的、沒戴眼鏡」（見八十
    八年偵字第二九九九號卷第十六、十七頁）；於偵查中證稱：「八十七年初時我
    向她（指乙○○）買一次安非他命、二次海洛因，每次均一、二千元」（見同上
    偵卷第七十一頁）；於原審法院審理中到庭結證稱：「（安非他命、海洛因）跟
    佳佳買的，就是我身旁的被告（指乙○○）。我們聯絡方式用Ｂ.Ｂ.ＣＡＬＬ，
    她會回電話給我，就是在電話中約好時間、地點」、「有買過安非他命還有海洛
    因共三次，其中一次是安非他命，二次是海洛因。我在去年（八十七年）年初時
    向佳佳買的，最後一次是七、八月間」（見原審卷第三十八頁）。證人葉誌崇於
    稱：「海洛因我是以每次每小包新台幣二千元之代價向綽號小佳之女子購買」、
    「（小佳）真實資料我不知道，我只知道她住台北縣三重市，我每次均與她約在
    三重市重新橋下交易，我均以（０二）00000000祕書台代號八００聯絡
    ，共與她交易約七次左右」（見同上偵卷第十八頁）；證人黃福田於警訊時指稱
    ：「我自八十七年十月初開始注射海洛因，而施打之毒品均以打（０二）000
    00000呼叫一八０方式向綽號阿輝、佳佳兩人購得，代價每次每小包新台幣
    五千元，至於交易地點均在三重忠孝橋下之過圳街上四神湯店內」（見同上偵卷
    第三十六、三十七頁）。
  (二)本件經警在被告等租住處查獲有販賣毒品工具如附表二編號一、二所示之電子秤
    及分裝袋扣案可證。被告乙○○於警訊時坦承電子秤、分裝袋為其與丙○○所共
    有，用以分裝毒品，有用0000－0000號電話與陳有諒、黃福田、葉志崇
    等人連絡，有用電話秘書000－0000呼叫八００作為連絡（見同上偵卷第
    十、十一頁）於偵查中坦承綽號叫作「佳佳」（見同上偵卷第五十七頁）。被告
    丙○○於警訊也坦承綽號「阿輝有用0000－0000電話秘書呼叫代號一八
    ０，扣案電子秤分裝袋為伊與柳春琴（乙○○之冒名）共有（見同上偵卷第十四
    、十五頁）。又證人陳有諒、葉誌崇、黃福田以電話祕書呼叫連絡被告或丙○○
    後，被告乙○○和丙○○即以（０二）00000000號電話與陳有諒（電話
    0000000000號）、葉誌崇（電話00000000號）、黃福田（電
    話00000000號）聯絡買賣毒品事宜，此有臺北市政府警察局中正第一分
    局向臺灣臺北地方法院檢察署檢察長聲請核發通訊監察書實施監聽後之通訊紀錄
    譯文一件在卷可稽。被告乙○○亦坦承上開通訊紀錄譯文確係其與他人之電話交
    談內容。觀諸上開通訊紀錄譯文，被告、丙○○與陳有諒、葉誌崇、黃福田所談
    論者，確係交易毒品事宜，是證人陳有諒於警訊、偵審中；葉誌崇、黃福田於警
    訊時指稱向被告乙○○及丙○○購買毒品，信而有徵，堪予採信。至於葉誌崇、
    黃福田於原審法院審理中改稱並未向被告乙○○及丙○○購買毒品海洛因云云，
    與其前證不符，當係事後迴護被告之詞，不足採信。
  (三)被告丙○○販賣第二級毒品予劉明坤之犯罪事實（附表一編號五）部分，業據證
    人劉明坤於警訊、偵查中證述甚祥（見八十八年偵字第一一五三六號卷第八、廿
    八頁），並在被告處查獲其販賣所用尚未賣出之白色結晶二包扣案可佐，經將該
    二包白色結晶送請鑑定結果，確係甲基安非他命，淨重合計九．三九公克，有法
    務部調查局八十八年八月四日（八八）陸字第八八０五三九六三號檢驗通知書附
    卷可稽（見原審卷第一四四頁）。被告丙○○於警訊時也坦承該二包安非他命為
    其所有（見同上偵查卷第五頁背面）。證人劉明坤所述，亦與事實相符，足以採
    信。
  (四)雖被告等全部否認販賣毒品，對毒品來源之販入價格，不肯陳述，惟毒品海洛因
    、安非他命取得不易，而販賣毒品海洛因、安非他命，事涉重典，最重可判處死
    刑，最輕亦為七年以上有期徒刑，被告甘冒性命或重典犯罪，揆諸情理，自不可
    能無價或賠本將安非他命交予無特殊關係之他人，且其販賣次數眾多，每次價格
    不同，其有營利之意思，牟利販賣，已極明確。被告與乙○○二人係男女朋友關
    係，且住於一處，在同一地點，以同一電話聯絡販毒事宜，其二人有犯意聯絡，
    至為灼然。
  (五)綜上所述，被告等所辯，為空言卸責之詞，委無足採。渠等罪證明確，犯行洵堪
    認定。
三、核被告丙○○、乙○○所為，均係犯毒品危害防制條例第四條第一項之販賣第一
    級毒品罪及同條第二項之販賣第二級毒品罪。被告持有第一級、第二級毒品之低
    度行為，應分別為販賣第一級、第二級毒品之高度行為所吸收，不另論罪。被告
    丙○○與乙○○二人間，就附表一編號一、二、三、四販賣第一級、第二級毒品
    予陳有諒、葉誌崇、黃福田部分，有犯意聯絡及行為分擔，皆為共同正犯。被告
    乙○○販賣第一級毒品及被告丙○○販賣第一級、第二級毒品多次之犯行，均時
    間緊接，方法相同，且犯犯罪構成要件相同之罪名，顯係基於概括犯意，反覆所
    為，應各依連續犯之規定論以一罪，除死刑、無期徒刑不得加重外，就其餘之刑
    法定刑依法加重其刑。被告等二人所犯上開二罪，犯意各別，犯罪構成要件不同
    ，應分論併罰。被告等販賣毒品如附表一編號三、四、五之犯行，公訴人雖漏未
    起訴，但與已起訴如附表一編號一、二之犯行，有連續犯之裁判上一罪關係，法
    院自應一併予以審理。被告乙○○於八十年間曾因偽造貨幣及違反麻醉藥品管理
    條例案件，經本院分別判處有期徒刑三年、四月，並定其應執行刑為有期徒刑三
    年二月，於八十三年三月十八日假釋縮刑期滿執行完畢。
    被告丙○○於八十一年間因違反麻醉藥品管理條例及違反藥物藥商管理法等案件
    ，經台灣板橋地方法院分別判處有期徒刑八月、七月、一年二月，嗣經裁定定其
    應執行刑為有期徒刑二年，於八十三年五月一日假釋縮刑期滿執行完畢，有臺灣
    高等法院檢察署刑案紀錄簡覆表在卷可按，被告二人於五年內再犯本件有期徒刑
    以上本罪，應論以累犯，除死刑、無期徒刑不得加重外，就其餘之法定刑依法遞
    加重其刑。
四、原審對被告等為有罪科刑之判決，固非無見。惟查：(一)宣告無期徒刑者，應宣告
    褫奪公權終身。原審對被告販賣第一級毒品部分，均量處無期徒刑，但未宣告褫
    奪公權終身，與法有違。(二)從刑應附隨於主刑宣告，不能於各主刑分別宣告，不
    宣告從刑，於主刑定執行刑後，再一次宣告從刑。原審於各主刑後，未宣告從刑
    ，於定執行刑時，一次宣告從刑，亦與法不合。(三)被告販賣毒品犯罪所得財物，
    原審計算錯誤，且將販賣第一級毒品及第二級毒品兩種不同犯罪之犯罪所得混合
    計算，也有未當。(四)被告乙○○僅一次販賣第二級毒品安非他命，原審事實欄誤
    為基於概括犯意為之，也有未當。(五)被告丙○○係連續販賣第二級毒品安非他命
    ，原判決事實，理由為同一認定，但主文漏未為記載連續，主文與理由相互矛盾
    。(六)被告等販賣毒品每次之價格若干，原審亦未認定，致其犯罪所得，也計算有
    誤。(七)公訴人僅起訴附表一編號一、二之犯行，如何能對未受請求附表一編號三
    、四、五之犯行審判，原審也未說明，均嫌欠洽，自屬無可維持。被告等上訴意
    旨，仍執前詞，否認犯罪，雖不足採，但原判決既有可議，自應由本院將之撤銷
    改判。爰審酌被告等均為累犯，素行不佳，犯罪後又飾詞卸責及渠等犯罪之動機
    、目的、情節、所生危害等一切情狀，渠等販賣第一級毒品，數量非鉅，又非大
    、中盤，罪不及死，但販賣次數達十四次，無可憫恕減輕其刑之理由，僅能就法
    定本刑最輕之無期徒刑科處，並依法宣告褫奪公權終身。而販賣第二級毒品部分
    ，量刑各如主文第二、三項所示，並定其應執行之刑，以示懲儆，並昭炯戒。扣
    案如附表二編號一、二所示之電子秤一台、分裝袋二百十八個，係被告乙○○、
    丙○○二人共有，供販賣第一、二級毒品所用之物，爰依法宣告沒收。如附表二
    編號三所示之安非他命，為第二級毒品，應宣告沒收銷燬之。如附表一所示編號
    一、二、三、四、五所示被告等販賣毒品所得之財物應依法宣告沒收，如全部或
    一部不能沒收時，以其財產抵償之。至於另扣案之安非他命三包（驗餘淨重七．
    二二公克）、葡萄糖一包、玻璃球四顆、吸食器一組、玻璃棒一支、塑膠管三支
    、吸管二支、夾子一支、塑膠湯匙一支、酒精燈一個，係供被告丙○○、乙○○
    二人施用安非他命所用，與本案無關，自不能於本案宣告沒收，附此敘明。
五、據上論斷，應依刑事訴訟法第三百六十九條第一項前段、第三百六十四條、第二
    百九十九條第一項前段，判決如主文。毒品危害防制條例第四條第一項、第二項
    、第十八條第一項前段、第十九條第一項，刑法第十一條前段、第二十八條、第
    五十六條、第四十七條、第三十七條第一項、第五十一條第四款、第三十八條第
    一項第二款，判決如主文。
本案經檢察官陳追到庭執行職務。
中     華     民     國    八十九   年       二       月      十五      日
                             臺灣高等法院刑事第五  庭
                                 審判長法  官  曾  德  水
                                       法  官  楊  貴  雄
                                       法  官  趙  功  恆
右正本證明與原本無異。
如不服本判決應於收受送達後十日內向本院提出上訴書狀，其未敘述上訴之理由者並
得於提起上訴後十日內向本院補提理由書（均須按他造當事人之人數附繕本）。
販賣第一級毒品部分，依職權送上訴。
                                       書記官  常  淑  慧
中     華     民     國    八十九   年       二       月      十八      日
附錄：本案論罪科刑法條全文
毒品危害防制條例第四條第一項、第二項
製造、運輸、販賣第一級毒品者，處死刑或無期徒刑；處無期徒刑者，得併科新臺幣
一千萬元以下罰金。
製造、運輸、販賣第二級毒品者，處無期徒刑或七年以上有期徒刑；得併科新臺幣七
百萬元以下罰金。
附表一
┌──┬─────┬────────┬───┬─────────────┐
│編號│販賣之毒品│地            點│買受者│價金即被告犯罪所得(新台幣)│
├──┼─────┼────────┼───┼─────────────┤
│ 一 │第一級毒品│台北縣三重市台北│陳有諒│販賣二次，每次二千元，合計│
│    │海洛因    │橋下            │      │四千元                    │
├──┼─────┼────────┼───┼─────────────┤
│ 二 │第二級毒品│同右            │同右  │販賣一次，一千元          │
│    │安非他命  │                │      │                          │
├──┼─────┼────────┼───┼─────────────┤
│ 三 │第一級毒品│台北縣三重市忠孝│黃福田│販賣五次，每次五千元，合計│
│    │海洛因    │橋下過圳街上某四│      │二萬五千元                │
│    │          │神湯店內        │      │                          │
├──┼─────┼────────┼───┼─────────────┤
│ 四 │同右      │台北縣三重市重新│葉誌崇│販賣七次，每次二千元，合計│
│    │          │橋下            │      │一萬四千元                │
├──┼─────┼────────┼───┼─────────────┤
│ 五 │第二級毒品│台北縣板橋市南雅│劉明坤│販賣一次，三千元          │
│    │安非他命  │西路亞東地下道口│      │                          │
└──┴─────┴────────┴───┴─────────────┘
註：一、乙○○販賣第一級毒品所得四萬三千元，販賣第二級毒品所得一千元。
    二、丙○○販賣第一級毒品所得四萬三千元，販賣第二級毒品所得四千元。
    三、被告販賣毒品價格分別經各買受者證明在卷，陳有諒證述海洛因每次二千元
        ，安非他命、海洛因為一、二千元，安非他命售予陳有諒為一千元。
附表二：
一、電子秤一台。
二、分裝袋二百十八個。
三、第二級毒品安非他命二小包，淨重九點三九公克。


司法院資訊處製作；財團法人民間司法改革基金會備份。
